---
title: "PROYECTO FINAL"
subtitle: "Muestreo Estadístico"
author:
  - Juan J. Galeano A.
  - Simón P. Galeano M.
  - Sebastián Gaviria S.
  - Santiago Zuluaga A.
date: "08 de septiembre de 2021"
institute: "Universidad Nacional de Colombia - Facultad de Ciencias - Sede Medellín"
short-title: "PROYECTO FINAL"
output:
  beamer_presentation:
    theme: "AnnArbor"
    colortheme: "dolphin"
    fonttheme: "structurebold"
header-includes:
- \usepackage{booktabs}
- \usepackage{longtable}
- \usepackage{array}
- \usepackage{multirow}
- \usepackage{wrapfig}
- \usepackage{float}
- \usepackage{colortbl}
- \usepackage{pdflscape}
- \usepackage{tabu}
- \usepackage{threeparttable}
- \usepackage{xcolor}
- \AtBeginSection{}
- \input{header_pagenrs.tex}
---


```{r setup, include=FALSE}
knitr::opts_chunk$set(echo = FALSE)
library(kableExtra)
library(knitr)
library(tidyverse)
```

# Introducción

## Introducción

- Desde el inicio de la coyuntura actual generada por la pandemia, múltiples actividades
cotidianas se han visto afectadas en su desarrollo normal. 

- El sector educativo no es ajeno a esta situación, y por ello, una gran cantidad de instituciones se han visto obligadas a modificar su método de enseñanza tradicional para lograr así su propósito.

- El objetivo de esta investigación nace con el propósito de ponerse en la posición de los estudiantes que cursan los últimos tres años de educación básica y media en el Colegio Paula Montal, para así tener una perspectiva realista sobre la eficacia de este modelo educativo, a fin de que no solo esta institución, sino aquellas interesadas en generar conocimiento de calidad, se autoevalúen y así hagan las correcciones necesarias para refinar metodologías educativas.

# Planteamiento del problema

## Planteamiento del problema

- Respecto al modelo educativo de alternancia adoptado en la Institución, se tienen opiniones divididas entre padres de familia y otros actores que influyen directamente en la educación de los jóvenes.

- Quienes son afectados directamente por este método de enseñanza son los mismos estudiantes, y de este modo, es objetivo acudir principalmente a estos para conocer el nivel de satisfacción.

# Informe técnico

## Especificación de los elementos de muestreo

- \textbf{Elemento:} Cada uno de los estudiantes matriculados en el colegio Paula Montal que pertenezcan a los grados noveno, décimo o undécimo.

- \textbf{Población:} Todos los estudiantes matriculados en el colegio Paula Montal que pertenezcan a los grados noveno, décimo o undécimo.

- \textbf{Unidad de muestreo:} Los grados noveno, décimo y undécimo del colegio Paula Montal.

- \textbf{Marco Muestral: } Listado de todos los estudiantes matriculados en los grados noveno, décimo o undécimo del colegio Paula Montal.

## Parámetros a estimar


- $P_1:$ Proporción de estudiantes satisfechos con el modelo de alternancia.
- $A_1:$ Número total de estudiantes satisfechos con el modelo de alternancia. 
- $\mu_2:$ Promedio de horas semanales que los estudiantes invierten estudiando asignaturas propias del colegio de manera independiente. 
- $P_3:$  Proporción de estudiantes que realizan actividades extracurriculares. 
- $A_3:$  Número total de estudiantes que realizan actividades extracurriculares. 
- $\mu_4:$ Promedio de horas semanales que los estudiantes dedican a leer material diferente al académico.
- $P_6:$ Proporción de estudiantes que consideraron útil la virtualidad en su proceso de aprendizaje.
- $A_6:$ Número total de estudiantes que consideraron útil la virtualidad en su proceso de aprendizaje.

## Elección del tipo de muestreo

- El ejercicio de esta investigación se pretende realizar sobre los últimos tres grados
del colegio Paula Montal, por esto, se puede considerar que la población que conforman
los grupos se puede subdividir en los grados noveno, décimo y once, los cuales pueden ser identificados con llaneza.

- La estratificación se da de manera directa y de este modo, el método apropiado de muestreo para dicho propósito es el muestreo aleatorio estratificado.

- Dentro de cada uno de los tres estratos existe una gran homogeneidad en el juicio de los estudiantes dado que sus edades y situaciones de vida son relativamente similares.

- Se da una situación de heterogeneidad entre los grupos porque entre estos, sus individuos difieren en edad e inmediatez de egreso.

## Proceso de selección de la muestra

\includegraphics{seleccion_muestra.png}

## Formato de la encuesta

Para la realización de la encuesta, se utilizó un formulario de Google Docs, se plantearon las siguientes preguntas:  

- ¿Cómo se siente con el modelo de alternancia implementado en el colegio?
- ¿Cuántas horas invierte estudiando a la semana contenido de las asignaturas propias
del colegio?
- ¿Realiza alguna actividad extracurricular?
- ¿Cuántas horas semanalmente dedica a leer material distinto al relacionado con actividades académicas? (Literatura, cómics, etc).
- ¿Desea continuar sus estudios una vez egresado de la educación media?
- ¿El modelo de educación virtual le fue útil en su aprendizaje?


## Estadística descriptiva y análisis exploratorio

```{r EDAED-data, include=FALSE}
datoscomp <- read.csv("FixedFullDataBase.csv") #leyendo datos para EDAED

datoscomp2 <- datoscomp %>%
  mutate(Pregunta_1 = if_else(Pregunta_1 == "Satisfecho", 1, 0),
         Pregunta_3 = if_else(Pregunta_3 == "Si", 1, 0),
         Pregunta_6 = if_else(Pregunta_6 == "Si", 1, 0))

pro1 <- "Pregunta 1: \n Satisfacción con \n el modelo de \n alternancia"
pro3 <- "Pregunta 3: \n ¿Realiza \n actividades \n extracurriculares?"
pro6 <- "Pregunta 6: \n ¿Consideró útil \n la virtualidad \n en su proceso \n de aprendizaje?"
pre2 <- "Pregunta 2: Horas semanales \n que invierte  estudiando"
pre4 <- "Pregunta 4: Horas semanales dedicadas \n a leer material diferente al académico"

# Base de datos para graficar preguntas dicotómicas
bd_desc_pro <- datoscomp2[c("Grado", "Pregunta_1", "Pregunta_3", "Pregunta_6")] %>%
                pivot_longer(cols = c("Pregunta_1", "Pregunta_3", "Pregunta_6"), 
                             names_to = "Pregunta",
                             values_to = "Respuesta") %>%
                mutate(Grado = fct_relevel(Grado, "Noveno", "Decimo", "Undecimo"),
                      Respuesta = case_when(Respuesta == 1 ~ "Sí",
                                            Respuesta == 0 ~ "No",
                                            TRUE ~ as.character(Respuesta)),
                      Respuesta = fct_relevel(Respuesta, "Sí", "No"),
                      Pregunta = case_when(Pregunta == "Pregunta_1" ~ pro1,
                                           Pregunta == "Pregunta_3" ~ pro3,
                                           Pregunta == "Pregunta_6" ~ pro6,
                                           TRUE ~ Pregunta))

# Base de datos preguntas politómicas
bd_desc_2 <-  datoscomp2[c("Grado", "Pregunta_2", "Pregunta_4")] %>%
                pivot_longer(cols = c("Pregunta_2", "Pregunta_4"), 
                             names_to = "Pregunta",
                             values_to = "Respuesta") %>%
              mutate(Grado = fct_relevel(Grado, "Noveno", "Decimo", "Undecimo"),
                     Pregunta = case_when(Pregunta == "Pregunta_2" ~ pre2,
                                           Pregunta == "Pregunta_4" ~ pre4,
                                           TRUE ~ Pregunta))
```

```{r EDAED-plots1, echo=FALSE, message=FALSE, warning=FALSE, fig.height=6}
ggplot(bd_desc_pro, aes(Grado, fill = Respuesta)) +
  theme_bw() +
  theme(plot.title = element_text(hjust = 0.5),
        text = element_text(size=20)) +
  geom_bar(position = "fill",
           color="black") +
  scale_y_continuous(labels = scales::percent) +
  scale_fill_manual(values=c('#7fff00','#ff6347')) +
  labs(y = "Porcentaje",
       x = "Grado") +
  scale_x_discrete(labels = c("9°", "10°", "11°")) +
  facet_wrap(~Pregunta, ncol = 3) 
```

## Estadística descriptiva y análisis exploratorio

```{r EDAED-plots2, echo=FALSE, message=FALSE, warning=FALSE, fig.align='center', fig.height=4}
ggplot(bd_desc_2, aes(x = Respuesta)) +
  theme_bw() +
  theme(plot.title = element_text(hjust = 0.5),
        strip.text.y = element_text(size = 8, angle = 90),
        text = element_text(size=20)) +
  geom_histogram(color="black", fill="lightblue") +
  facet_grid(~Pregunta) +
  labs(y = "Frecuencia",
       x = "Horas")
  
```

## Notación empleada

Como se mencionó anteriormente, la población fue estratificada por el grado en curso de cada estudiante, con lo que se tiene un total de 3 estratos, siendo noveno el primer estrato, décimo el segundo y undécimo el tercero. 

Sean $I = \lbrace 1,3,6\rbrace$, $J = \lbrace 2,4\rbrace$ y $\mathcal{H} = \lbrace 1, 2,3\rbrace$, de ahora en adelante se asumirá $\ i \in I, \ j \in J, h \in \mathcal{H}$ para alivianar la notación, entonces:

$$
\begin{aligned}
H&: \text{Número de estratos en la población.} \\
N_h&: \text{Número total de estudiantes en el }h-\text{ésimo estrato.} \\
N&: \text{Número total de estudiantes en los grados noveno, décimo y} \\ &\hspace{0.3cm}\text{undécimo, claramente }  {\scriptsize N = \sum_{h=1}^{3} N_h.} \\
W_h &: \text{Proporción de la población que pertence al } h-\text{ésimo estrato.} \\
n_h&: \text{Número de estudiantes muestreados en el } h-\text{ésimo estrato.} \\
\end{aligned}
$$

## Notación empleada

$$
\begin{aligned}
p_i^{(h)}&: i-\text{ésima proporción muestral en el } h-\text{ésimo estrato.} \\
\hat{A}_i^{(h)}&: i-\text{ésimo total muestral en el } h-\text{ésimo estrato.} \\
\bar{y}_j^{(h)}&: j-\text{ésima media muestral en el }h-\text{ésimo estrato.} \\
S_j^{2(h)}&: j-\text{ésima varianza muestral en el }h-\text{ésimo estrato.} \\
p_i &: i-\text{ésima proporción global estimada.} \\
\hat{A}_i &: i-\text{ésimo total global estimado.}  \\
\hat{\mu}_j &: j-\text{ésima media global estimada.} \\
B &: \text{Límite de error de estimación.}
\end{aligned}
$$

## Cálculo del tamaño de muestra y su distribución

Con respecto a la estimación del tamaño de muestra, cabe resaltar que se seleccionó
una muestra piloto con individuos de cada estrato, esto con el fin de realizar estimaciones de la varianza. Dicha muestra piloto se distribuyó de la siguiente manera:

```{r pilotsampleshow, echo = F}
pilotsampledf <- data.frame(N = 6, D = 7, O = 7) #ns para la muestra piloto
rownames(pilotsampledf) <- "Número de individuos"
pilotsampledf %>%
             kable(row.names = T, col.names = c("Noveno", "Décimo", "Undécimo"),
                   align = "c", longtable = T, booktab = T)
```

## Cálculo del tamaño de muestra y su distribución

Obteniendo los siguientes resultados (se muestra solo una porción de la información
recopilada a través de la encuesta para la muestra piloto).

```{r survey, echo = F}
surveypilot <- read.csv("DatosMuestraPiloto.csv")[,-c(1,2)] #data taken from survey
cols.questions <- paste(rep("Pregunta", 5), c(1, 2, 3, 4, 6))
set.seed(11)
toshowsurvey <- sample(1:20, 7) 
surveypilot[toshowsurvey, -c(1,6)] %>%
  kable(col.names = cols.questions,
        align = "c",
        row.names = F,
        booktab = T
        )
```


## Cálculo del tamaño de muestra y su distribución

Una vez realizada la depuración de la base de datos se obtuvo las siguientes estimaciones para las varianzas

```{r pilotvariances, echo=F}
variancespilot <- read.csv("PilotSampleVariances.csv")
rownames(variancespilot) <- (grades <- c("Noveno", "Décimo", "Undécimo"))
kable(variancespilot, col.names = cols.questions, row.names = T,
      align = "c", longtable = T, format = "latex", booktab = T) %>%
  kable_styling(full_width = T)
        
```

Para determinar las afijaciones, se usa la afijación óptima de Neyman:

\begin{equation*}
w_h = \frac{N_h \sigma_h}{\sum_{h = 1}^{3} N_h \sigma_h}
\end{equation*}

## Cálculo del tamaño de muestra y su distribución

Después de obtener las respectivas afijaciones, se realizó el cómputo del
tamaño de muestra para cada uno de los parámetros de interés y entre estos se seleccionó el máximo. Dicho proceso se realizó usando la siguiente ecuación:

\begin{equation*}
n = \frac{\sum_{h = 1}^{3} \left(\frac{N_{h}^{2}\sigma_{h}^{2}}{w_h}\right)}{N^2D + \sum_{h = 1}^{3} N_{h}\sigma_{h}^{2}}
\end{equation*}

Se procede a mostrar los resultados obtenidos y su comparación.

```{r samplesizes, echo = F}
samplesizes <- read.csv("EstimatedSampleSizes.csv")
rownames(samplesizes) <- "Tamaños de muestra estimados"

samplesizes %>%
  kable(col.names = cols.questions, row.names = T,
        align = "c", longtable = T, format = "latex", booktab = T) %>%
  kable_styling(position = "center", full_width = T) %>%
  column_spec(1, width = "2cm") %>%
  row_spec(1, align = "c")
```

## Dificultades en la estimación del tamaño de muestra

En general el proceso no se tornó difícil, pues en su mayoría los individuos de la
muestra piloto rellenaron de manera adecuada la encuesta según fue solicitado. Sin embargo, fue algo extenuante contactar con los individuos seleccionados en dicha muestra, además, se tuvo el percance menor de la depuración de datos que no concordaban con el formato requerido y solicitado.

## Estimaciones

Para la estimación de la media global:

\begin{equation*}
\hat{\mu}_j = \sum_{h} W_h \overline{\rm y}_{j}^{(h)}
\end{equation*}

cuya varianza estimada está dada por $\widehat{VAR}(\hat{\mu}_j) = \sum_{h} W_{h}^{2} \widehat{VAR}(\overline{\rm y}_{j}^{(h)})$, donde  
$$\widehat{VAR}(\overline{\rm y}_{j}^{(h)}) = \left(1 - \frac{n_h}{N_h}\right)\frac{S_{j}^{2(h)}}{n_h}$$.


## Estimaciones 

Para la estimación de la proporción global:

\begin{equation*}
p_i = \sum_{h} W_h p_{i}^{(h)}
\end{equation*}

cuya varianza estimada está dada por $\widehat{VAR}(p_i) = \sum_{h} W_{h}^{2} \widehat{VAR}(p_{i}^{(h)})$, donde $$\widehat{VAR}(p_{i}^{(h)}) = \left(1 - \frac{n_h}{N_h}\right)\frac{p_{i}^{(h)} q_{i}^{(h)}}{n_h - 1}$$.

## Estimaciones

Para la estimación del total global:

\begin{equation*}
\hat{A}_i = N \cdot p_i
\end{equation*} 

cuya varianza estimada está dada por $\widehat{VAR}(\hat{A}_i) = N^2 \cdot \widehat{VAR}(p_i)$

## Presentación de resultados

```{r results-data, echo = F}
#data frame listo para hacer el plot
results <- read.csv("ResultsReadyToPlot.csv", header = T, encoding = "UTF-8")
```

```{r results-plot1, echo=FALSE, fig.align='center', fig.height=6.5}
# Lectura BD
bd <- results

# Arreglo
level1 <- "Proporción de \n estudiantes \n satisfechos con \n el modelo de \n alternacia"
level2 <- "Promedio de \n horas semanales \n que invierte \n estudiando"
level3 <- "Proporción de \n estudiantes \n que realizan \n actividades \n extracurriculares"
level4 <- "Promedio de \n horas semanales \n dedicadas a leer \n material diferente al \n académico"
level6 <- "Proporción de \n estudiantes que \n consideró útil la \n virtualidad en su \n proceso de aprendizaje"


bd <- bd %>% mutate(grupo = fct_relevel(grupo, 
                          "Noveno", "Décimo", "Undécimo", "Global"),
                    parametro = case_when(parametro == "P_1" ~ level1,
                                          parametro == "mu_2" ~ level2,
                                          parametro == "P_3" ~ level3,
                                          parametro == "mu_4" ~  level4,
                                          parametro == "P_6" ~ level6,
                                          TRUE ~  parametro),
                    parametro = fct_relevel(parametro,
                                            level1, level2, level3, level4, level6 ))

ggplot(bd, aes(x = 1, y = est)) +
  theme_bw() +
  theme(plot.title = element_text(hjust = 0.5),
        strip.text.y = element_text(size = 14, angle = 0),
        text = element_text(size=20)) +
  geom_errorbar(aes(ymin = LI, ymax = LS), width = 0.6, colour = "black", size = 1) +
  geom_point(size = 2, colour = "red") +
  facet_grid(parametro ~ grupo, scales = "free") +
  guides(x = "none") +
  scale_x_continuous(limits = c(0, 2), breaks = NULL) +
  labs(y = "Estimación e intervalo de confianza al 95%", x = "Grupo")


```

## Presentación de resultados

```{r results-table1, echo=FALSE}

bd_wider <- pivot_wider(bd, names_from = "grupo", values_from = c(est, B, LI, LS)) %>%
             select(parametro,
                    est_Noveno, LI_Noveno, LS_Noveno,
                    est_Décimo, LI_Décimo, LS_Décimo,
                    est_Undécimo, LI_Undécimo, LS_Undécimo,
                    est_Global,  LI_Global, LS_Global
                    )

bd_wider[,2:13] <- round(bd_wider[,2:13], 2)

kable(bd_wider[,1:13],  
      booktabs = T,
      col.names = c("Parámetro",
                    "Est.",
                    "LI",
                    "LS",
                    "Est.",
                    "LI",
                    "LS",
                    "Est.",
                    "LI",
                    "LS",
                    "Est.",
                    "LI",
                    "LS"
                    ),
      align=rep('c', 13), longtable = T) %>%
column_spec(1, width = "2.6cm") %>%
column_spec(2, width = "0.3cm") %>%
column_spec(3, width = "0.3cm") %>%
column_spec(4, width = "0.3cm") %>%
column_spec(5, width = "0.3cm") %>%
column_spec(6, width = "0.3cm") %>%
column_spec(7, width = "0.3cm") %>%
column_spec(8, width = "0.3cm") %>%
column_spec(9, width = "0.3cm") %>%
column_spec(10, width = "0.3cm") %>%
column_spec(11, width = "0.3cm") %>%
column_spec(12, width = "0.3cm") %>%
column_spec(13, width = "0.3cm") %>%
add_header_above(c(" "=1, "Noveno" = 3, "Décimo" = 3, "Undécimo" = 3, "Global" = 3))  %>%
kable_styling(latex_options = c("striped", "hold_position"), font_size = 7)
```

