---
header-includes:
- \usepackage{longtable}
- \usepackage[utf8]{inputenc}
- \usepackage[spanish]{babel}\decimalpoint
- \setlength{\parindent}{1.25cm}
- \usepackage{amsmath}
- \usepackage{xcolor}
- \usepackage{cancel}
- \usepackage{array}
- \usepackage{float}
- \usepackage{multirow}
output:
  pdf_document:
    number_sections: true
fontsize: 12pt
papersize: letter
geometry: margin = 1in
language: "es"
---

```{r setup, include=FALSE}
knitr::opts_chunk$set(echo = TRUE)
library(kableExtra)
library(knitr)
library(tidyverse)
```

\input{titlepage}
\thispagestyle{empty}
\tableofcontents

\newpage

\pagestyle{myheadings}

\section{Introducción} #Gaviria

\section{Planteamiento del problema} #Gaviria

\section{Informe técnico}
\subsection{Especificación de los elementos de muestreo} #Juanjo

\subsection{Parámetros a estimar} #Juanjo

\subsection{Estadística descriptiva y análsis exploratorio} #Santiago

\subsection{Elección del tipo de muestreo} #Gaviria

\subsection{Formato de la encuesta} #Santiago

\subsection{Notación empleada} #Juanjo


\subsection{Cálculo del tamaño de muestra y su distribución} #Simon
Llegados a este punto, corresponde relatar como fue la realización de el
proceso que se llevó a cabo para tomar la decisión de la selección del tamaño
de muestra y como esta sería repartida en cada uno de los estratos.

Con respecto a la estimación del tamaño de muestra, cabe resaltar que 
se seleccionó una muestra piloto con individuos de cada estrato, esto 
con el fin de realizar estimaciones de la varianza. Dicha muestra piloto
se distribuyó de la siguiente manera.

```{r pilotsampleshow, echo = F}
pilotsampledf <- data.frame(N = 6, D = 7, O = 7) 
rownames(pilotsampledf) <- "Número de individuos"
pilotsampledf %>%
             kable(row.names = T, col.names = c("Noveno", "Décimo", "Undécimo"),
                   align = "c") %>%
  kable_styling(position = "center")
```

\subsection{Estimaciones} #Simon

\section{Presentación de resultados} #Santiago

\section{Conclusiones y recomendaciones} #Todos cuando el resto esté listo

