---
header-includes:
- \usepackage{longtable}
- \usepackage[utf8]{inputenc}
- \usepackage[spanish]{babel}\decimalpoint
- \setlength{\parindent}{1.25cm}
- \usepackage{amsmath}
- \usepackage{xcolor}
- \usepackage{cancel}
- \usepackage{array}
- \usepackage{float}
- \usepackage{multirow}
output:
  pdf_document:
    number_sections: true
fontsize: 12pt
papersize: letter
geometry: margin = 1in
language: "es"
---

```{r setup, include=FALSE}
knitr::opts_chunk$set(echo = TRUE)
library(kableExtra)
library(knitr)
library(tidyverse)
```

\input{titlepage}
\thispagestyle{empty}
\tableofcontents

\newpage

\pagestyle{myheadings}
\setcounter{page}{3}

\section{Introducción}
Desde el inicio de la coyuntura actual generada por la pandemia, múltiples actividades cotidianas se han visto afectadas en su desarrollo normal. 
El sector educativo no es ajeno a esta situación, y por ello, una gran cantidad de instituciones se han visto obligadas a modificar su método de enseñanza tradicional para lograr así su propósito.
No es inusual escuchar diferentes opiniones externas acerca del modelo de alternancia, el cuál actualmente es el más difundido en colegios que imparten desde educación básica a media. 
Por ello, el objetivo de esta investigación nace con el propósito de ponerse en la posición de los estudiantes que cursan los últimos tres años de educación básica y media en el Colegio Paula Montal, para así tener una perspectiva realista sobre la eficacia de este modelo educativo, a fin de que no solo esta institución, sino aquellas interesadas en generar conocimiento de calidad, se autoevalúen y así hagan las correcciones necesarias para refinar metodologías educativas más vanguardistas, y aprovechen de este modo todos los beneficios que estas traen implementadas en sus institución.   

\section{Planteamiento del problema}
Como se mencionó anteriormente, respecto al modelo educativo de alternancia adoptado en la institución, se tienen opiniones divididas entre padres de familia y otros actores que influyen directamente en la educación de los jóvenes. Sin embargo, quienes son afectados directamente por este método de enseñanza son los mismos estudiantes, y de este modo, es objetivo acudir principalmente a estos para conocer el nivel de satisfacción logrado y los resultados obtenidos por el mismo, puesto que el conocimiento del estado de satisfacción de estos, respecto a dicha metodología representa un métrica que permite tanto evaluar el desempeño de este, como aminorar la discrepancia de las opiniones divididas. 

\section{Informe técnico}
\subsection{Especificación de los elementos de muestreo}

\textbf{Elemento}

Cada uno de los estudiantes matriculados en el colegio Paula Montal que pertenezcan a los grados noveno, décimo o undécimo

\textbf{Población}

Todos los estudiantes matriculados en el colegio Paula Montal que pertenezcan a los grados noveno, décimo o undécimo

\textbf{Unidad de muestreo}

Los grados noveno, décimo y undécimo del colegio Paula Montal

\newpage
\textbf{Marco Muestral}

Listado de todos los estudiantes matriculados en los grados noveno, décimo o undécimo del colegio Paula Montal

\subsection{Parámetros a estimar}

Todos los estudiantes encuestados respondieron las siguiente preguntas:

* ¿Cómo se siente con el modelo de alternancia implementado en el colegio?
* ¿Cuántas horas invierte estudiando a la semana contenido de las asignaturas propias del colegio?
* ¿Realiza alguna actividad extracurricular?
* ¿Cuántas horas semanalmente dedica a leer material distinto al relacionado con actividades académicas? (Literatura, cómics, etc).
* ¿Desea continuar sus estudios una vez egresado de la educación media?
* ¿El modelo de educación virtual le fue útil en su aprendizaje? 

Cabe aclarar que los parámetros de mayor interés son los promedios y proporciones mientras que los totales son un añadido pues estos se obtienen al multiplicar cada proporción por el tamaño de la población. Las afijaciones y tamaños muestrales que garantizan los límites de error de estimación deseados se calcularon teniendo en cuenta únicamente los promedios y proporciones.
Dicho todo esto, los parámetros de interés a estimar son los siguientes:

$$
\begin{aligned}
P_1 &: \text{La proporción de estudiantes satisfechos con el modelo de alternancia} \\
A_1 &: \text{Número total de estudiantes satisfechos con el modelo de alternancia} \\
\mu_2 &: \text{Promedio de horas semanales que invierte estudiando asignaturas propias del colegio} \\
P_3 &: \text{Proporción de estudiantes que realizan actividades extracurriculares} \\
A_3 &: \text{Número total de estudiantes que realizan actividades extracurriculares} \\
\mu_4 &: \text{Promedio de horas semanales dedicadas a leer material diferente al académico} \\
P_6 &: \text{Proporción de estudiantes que consideró útil la virtualidad en su proceso de aprendizaje} \\
A_6 &: \text{Número total de estudiantes que consideró útil la virtualidad en su proceso de aprendizaje}
\end{aligned}
$$

\subsection{Estadística descriptiva y análisis exploratorio} 


```{r EDAED-data, echo=F}
datoscomp <- read.csv("FixedFullDataBase.csv") #leyendo datos para EDAED

datoscomp2 <- datoscomp %>%
  mutate(Pregunta_1 = if_else(Pregunta_1 == "Satisfecho", 1, 0),
         Pregunta_3 = if_else(Pregunta_3 == "Si", 1, 0),
         Pregunta_6 = if_else(Pregunta_6 == "Si", 1, 0))

pro1 <- "Pregunta 1: \n Satisfacción con \n el modelo de \n alternancia"
pro3 <- "Pregunta 3: \n ¿Realiza \n actividades \n extracurriculares?"
pro6 <- "Pregunta 6: \n ¿Consideró útil \n la virtualidad \n en su proceso \n de aprendizaje?"
pre2 <- "Pregunta 2: Horas semanales \n que invierte  estudiando"
pre4 <- "Pregunta 4: Horas semanales dedicadas \n a leer material diferente al académico"

# Base de datos para graficar preguntas dicotómicas
bd_desc_pro <- datoscomp2[c("Grado", "Pregunta_1", "Pregunta_3", "Pregunta_6")] %>%
                pivot_longer(cols = c("Pregunta_1", "Pregunta_3", "Pregunta_6"), 
                             names_to = "Pregunta",
                             values_to = "Respuesta") %>%
                mutate(Grado = fct_relevel(Grado, "Noveno", "Decimo", "Undecimo"),
                      Respuesta = case_when(Respuesta == 1 ~ "Sí",
                                            Respuesta == 0 ~ "No",
                                            TRUE ~ as.character(Respuesta)),
                      Respuesta = fct_relevel(Respuesta, "Sí", "No"),
                      Pregunta = case_when(Pregunta == "Pregunta_1" ~ pro1,
                                           Pregunta == "Pregunta_3" ~ pro3,
                                           Pregunta == "Pregunta_6" ~ pro6,
                                           TRUE ~ Pregunta))

# Base de datos preguntas politómicas
bd_desc_2 <-  datoscomp2[c("Grado", "Pregunta_2", "Pregunta_4")] %>%
                pivot_longer(cols = c("Pregunta_2", "Pregunta_4"), 
                             names_to = "Pregunta",
                             values_to = "Respuesta") %>%
              mutate(Grado = fct_relevel(Grado, "Noveno", "Decimo", "Undecimo"),
                     Pregunta = case_when(Pregunta == "Pregunta_2" ~ pre2,
                                           Pregunta == "Pregunta_4" ~ pre4,
                                           TRUE ~ Pregunta))
```

```{r EDAED-plots1, echo=FALSE, message=FALSE, warning=FALSE, fig.align='center'}
ggplot(bd_desc_pro, aes(Grado, fill = Respuesta)) +
  theme_bw() +
  theme(plot.title = element_text(hjust = 0.5)) +
  geom_bar(position = "fill",
           color="black") +
  scale_y_continuous(labels = scales::percent) +
  scale_fill_manual(values=c('#7fff00','#ff6347')) +
  labs(y = "Porcentaje",
       x = "Grado") +
  facet_wrap(~Pregunta, ncol = 3)
```

```{r EDAED-plots2, echo=FALSE, message=FALSE, warning=FALSE, fig.align='center', fig.height=4}
ggplot(bd_desc_2, aes(x = Respuesta)) +
  theme_bw() +
  theme(plot.title = element_text(hjust = 0.5),
        strip.text.y = element_text(size = 8, angle = 90)) +
  geom_histogram(color="black", fill="lightblue") +
  facet_grid(~Pregunta) +
  labs(y = "Frecuencia",
       x = "Horas")
  
```

Adicionalmente, se presentan de forma numérica, estadísticos descriptivos básicos de la base de datos:

```{r EDAED-descriptivos3, echo = F}
data_desc <- cbind(as.data.frame(unclass(tapply(bd_desc_2$Respuesta, bd_desc_2$Pregunta, summary)$`Pregunta 2: Horas semanales \n que invierte  estudiando`)), 
                   as.data.frame(unclass(tapply(bd_desc_2$Respuesta, bd_desc_2$Pregunta, summary)$`Pregunta 4: Horas semanales dedicadas \n a leer material diferente al académico`)))

names(data_desc) <- c(pre2, pre4)

kable(data_desc,
      booktabs = T,
      align = c('c', 'c'),
      row.names = T) %>%
      kable_styling(latex_options = c("HOLD_position")) %>%
      column_spec(2:3, width="7cm")
```

```{r EDAED-descriptivos2, echo = F}
tabla_des_1 <- with(bd_desc_pro, table(Pregunta, Respuesta))
kable(round(prop.table(tabla_des_1, margin = 1), 3),
      booktabs = T,
      row.names = T,
      col.names = c("% Sí", "% No")) %>%
      kable_styling(latex_options = c("HOLD_position"))

```






\subsection{Elección del tipo de muestreo}
El ejercicio de esta investigación se pretende realizar sobre los últimos tres grados del colegio Paula Montal, por esto, se puede considerar que la población que conforman los grupos se puede subdividir en los grados noveno, décimo y once, los cuales pueden ser identificados con llaneza. Además de esto, es natural afirmar que un estudiante no puede pertenecer a dos subgrupos simultáneamente bajo ningún motivo, por lo cual, se puede aseverar que estos son disjuntos. 
Por lo anterior, la estratificación se da de manera directa y de este modo, el método apropiado de muestreo para dicho propósito es el muestreo aleatorio estratificado. 
Cabe resaltar que en este caso se puede afirmar que dentro de cada uno de los tres estratos existe una gran homogeneidad en el juicio de los estudiantes dado que sus edades y situaciones de vida son relativamente similares. Por otro lado, se considera además que se da una situación de heterogeneidad entre los grupos porque entre estos, sus individuos difieren en edad e inmediatez de egreso y por lo tanto preocupaciones adicionales respecto a su futuro, ideas que refuerzan la elección de este tipo de muestreo.

\subsection{Formato de la encuesta} #Santiago

\subsection{Notación empleada} 

Como se mencionó anteriormente, la población fue estratificada por el grado en curso de cada estudiante, con lo que se tiene un total de 3 estratos, siendo noveno el primer estrato, décimo el segundo y undécimo el tercero. 

Sean $I = \lbrace 1,3,6\rbrace$, $J = \lbrace 2,4\rbrace$ y $H = \lbrace 1, 2,3\rbrace$, de ahora en adelante se asumirá $\ i \in I, \ j \in J, h \in H$ para aliviar la notación, entonces:

$$
\begin{aligned}
H&: \text{Número de estratos en la población.} \\
N_h&: \text{Número total de estudiantes en el }h-\text{ésimo estrato.} \\
N&: \text{Número total de estudiantes en los grados noveno, décimo o} \\ &\text{undécimo, claramente }  {\scriptsize N = \sum_{h=1}^{3} N_h} \\
W_h &: \text{Proporción de la población que pertence al } h-\text{ésimo estrato.} \\
n_h&: \text{Número de estudiantes muestreados en el } h-\text{ésimo estrato.} \\
p_i^{(h)}&: i-\text{ésima proporción muestral en el } h-\text{ésimo estrato.} \\
\hat{A}_i^{(h)}&: i-\text{ésimo total muestral en el } h-\text{ésimo estrato.} \\
\bar{y}_j^{(h)}&: j-\text{ésima media muestral en el }h-\text{ésimo estrato.} \\
S_j^{2(h)}&: j-\text{ésima varianza muestral en el }h-\text{ésimo estrato.} \\
p_i &: i-\text{ésima proporción global estimada.} \\
\hat{A}_i &: i-\text{ésimo total global estimado.}  \\
\hat{\mu}_j &: j-\text{ésima media global estimada.} \\
B &: \text{Límite de error de estimación.}
\end{aligned}
$$
\subsection{Cálculo del tamaño de muestra y su distribución}
Llegados a este punto, corresponde relatar como fue la realización del
proceso que se llevó a cabo para tomar la decisión de la selección del tamaño
de muestra y como esta sería repartida en cada uno de los estratos, teniendo
en cuenta que cada estrato tiene un tamaño de 32, 38 y 32 unidades
elementales respectivamente.

Con respecto a la estimación del tamaño de muestra, cabe resaltar que 
se seleccionó una muestra piloto con individuos de cada estrato, esto 
con el fin de realizar estimaciones de la varianza. Dicha muestra piloto
se distribuyó de la siguiente manera.

```{r pilotsampleshow, echo = F}
pilotsampledf <- data.frame(N = 6, D = 7, O = 7) #ns para la muestra piloto
rownames(pilotsampledf) <- "Número de individuos"
pilotsampledf %>%
             kable(row.names = T, col.names = c("Noveno", "Décimo", "Undécimo"),
                   align = "c", longtable = T, format = "latex", booktab = T) %>%
  kable_styling(position = "center")
```

Obteniendo los siguientes resultados (se muestra solo una porción de la información
recopilada a través de la encuesta para la muestra piloto).

```{r survey, echo = F}
surveypilot <- read.csv("DatosMuestraPiloto.csv")[,-c(1,2)] #data taken from survey
cols.questions <- paste(rep("Pregunta", 5), c(1, 2, 3, 4, 6))
set.seed(11)
toshowsurvey <- sample(1:20, 7) 
surveypilot[toshowsurvey, -c(1,6)] %>%
  kable(col.names = cols.questions,
        align = "c", longtable = T, format = "latex", booktab = T) %>%
  kable_styling(position = "center", full_width = F)
```

Luego de ver algunas respuestas recopiladas a través de la encuesta, se puede
observar que entre estas se encuentran varias con información ingresada de manera
incorrecta, por esto se hizo necesario depurar la base de datos previo al trabajo con
estos para realizar las respectivas estimaciones de las varianzas y así finalmente
poder estimar el tamaño de muestra.

Una vez realizada la depuración de la base de datos se obtuvo las siguientes
estimaciones para las varianzas.

```{r pilotvariances, echo=F}
variancespilot <- read.csv("PilotSampleVariances.csv")
rownames(variancespilot) <- (grades <- c("Noveno", "Décimo", "Undecimo"))
kable(variancespilot, col.names = cols.questions, row.names = T,
      align = "c", longtable = T, format = "latex", booktab = T) %>%
  kable_styling(position = "center")
```
Posteriormente, una vez calculadas las varianzas, se prosiguió a determinar las
afijaciones, es decir, cual sería aquella proporción de la muestra que pertenecería
a cada estrato. Debido a que realmente no hubo un costo real en cuanto a desplazamiento,
contacto con los individuos y se implementó el mismo tiempo en aplicar la encuesta
a cada estrato de la muestra piloto, se asume igualdad en los costos; por lo que
se usa la afijación óptima de Neyman en aras de tener en cuenta la información 
proporcionada por la variabilidad estimada. Esta estimación fue realizada empleando la 
siguiente expresión.

\begin{equation}
w_h = \frac{\frac{N_h \sigma_h}{\sqrt{C_h}}}{\sum_{h = 1}^{3} \frac{N_h \sigma_h}{\sqrt{C_h}}}
\end{equation}

Dicho proceso del cómputo de las afijaciones desembocó en el siguiente resultado.

```{r afijaciones, echo = F}
whs <- read.csv("ProportionsofStrata.csv")
rownames(whs) <- grades
whs %>%
  kable(col.names = cols.questions, row.names = T,
        align = "c", longtable = T, format = "latex", booktab = T) %>%
  kable_styling(position = "center")
```
Dado que la estimación del tamaño de muestra representa una cota inferior
para no superar un límite para el error de estimación fijado previamente,
se realizó el cómputo del tamaño de muestra para cada uno de los parámetros
de interés y entre estos se seleccionó el máximo, pues este garantiza alcanzar
el límite para el error de estimación fijado para dicho parámetro, además de 
garantizar esto en los otros parámetros (en realidad se esperan límites menores
dado el tamaño de muestra mayor). Dicho proceso se realizó usando la siguiente
ecuación, usando límites de error para la estimación de 5% para las proporciones
y de una hora para los tiempos promedio.

\begin{equation}
n = \frac{\sum_{h = 1}^{3} \left(\frac{N_{h}^{2}\sigma_{h}^{2}}{w_h}\right)}{N^2D + \sum_{h = 1}^{3} N_{h}\sigma_{h}^{2}}
\end{equation}

Se procede a mostrar los resultados obtenidos y su comparación.

```{r samplesizes, echo = F}
samplesizes <- read.csv("EstimatedSampleSizes.csv")
rownames(samplesizes) <- "Tamaños de muestra estimados"

samplesizes %>%
  kable(col.names = cols.questions, row.names = T,
        align = "c", longtable = T, format = "latex", booktab = T) %>%
  kable_styling(position = "center") %>%
  column_spec(1, width = "4cm") %>%
  row_spec(1, align = "c")
```

Observando la tabla anterior, es claro que el tamaño de muestra a usar es
de $n = 81$ unidades elementales, con lo cual se garantiza la obtención de los 
límites para el error de estimación propuestos.

\newpage

Dando culmen a este apartado se presenta una tabla con información acerca del
tamaño de cada estrato y su respectivo tamaño de muestra, el cual fue calculado
como $n_h = w_h\cdot n$.

```{r samplesandstrata, echo = F}
samplesstratasizes <- read.csv("StrataGlobalnSampleSizes.csv")
rownames(samplesstratasizes) <- grades

samplesstratasizes %>%
  mutate_all(linebreak) %>%
  kable("latex", booktabs = T, align = "c", row.names = T, longtable = T,
        col.names = c("Tamaño del estrato",
                      "Cantidad de individuos a\nmuestrear en el estrato",
                      "Porcentaje de individuos a muestrear en el estrato")) %>%
  kable_styling(position = "center", full_width = F) %>%
  column_spec(2, width = "1.5cm") %>%
  column_spec(3, width = "3cm") %>%
  column_spec(4, width = "3cm")
```

\subsubsection{Dificultades en la estimación del tamaño de muestra}
En general el proceso no se tornó difícil, pues en su mayoría los individuos de la
muestra piloto rellenaron de manera adecuada la encuesta según fue solicitada.
Sin embargo, fue algo extenuante contactar con los individuos seleccionados en
dicha muestra, además, se tuvo el percance menor de la depuración de datos que
no concordaban con el formato requerido y solicitado.

\subsection{Estimaciones}

Llegados a este punto y teniendo en cuenta los desarrollos anteriores,
se puede proceder con las correspondientes estimaciones para los parámetros de interés con sus respectivos límites para el error de estimación y
los límites del intervalo de confianza de aproximadamente el 95% de confianza.

Cabe resaltar el uso de las siguientes expresiones para el cálculo de la
estimación de los parámetros de interés y de otros como totales asociados
a las propociones.

Para la estimación de la media global:

\begin{equation}
\hat{\mu}_j = \sum_{h} W_h \overline{\rm y}_{j}^{(h)}
\end{equation}

cuya varianza está dada por $\widehat{VAR}(\hat{\mu}_j) = \sum_{h} W_{h}^{2} \widehat{VAR}(\overline{\rm y}_{j}^{(h)})$, donde  
$$\widehat{VAR}(\overline{\rm y}_{j}^{(h)}) = \left(1 - \frac{n_h}{N_h}\right)\frac{S_{j}^{2(h)}}{n_h}$$.

Para la estimación de la proporción global:

\begin{equation}
p_i = \sum_{h} W_h p_{i}^{(h)}
\end{equation}

cuya varianza está dada por $\widehat{VAR}(p_i) = \sum_{h} W_{h}^{2} \widehat{VAR}(p_{i}^{(h)})$, donde $$\widehat{VAR}(p_{i}^{(h)}) = \left(1 - \frac{n_h}{N_h}\right)\frac{p_{i}^{(h)} q_{i}^{(h)}}{n_h - 1}$$.

```{r estimations, echo=F}
datoscomp <- read.csv("FixedFullDataBase.csv") #leyendo datos

datoscomp <- datoscomp %>%
  mutate(Pregunta_1 = if_else(Pregunta_1 == "Satisfecho", 1, 0),
         Pregunta_3 = if_else(Pregunta_3 == "Si", 1, 0),
         Pregunta_6 = if_else(Pregunta_6 == "Si", 1, 0))

#separando por grado
novenocomp <- datoscomp %>%
  filter(Grado == "Noveno") %>%
  select(-Grado)

decimocomp <- datoscomp %>%
  filter(Grado == "Decimo") %>%
  select(-Grado)

oncecomp <- datoscomp %>%
  filter(Grado == "Undecimo") %>%
  select(-Grado)

source("Funcionesmuestreo2.R")

#Definiendo nh, Nh y Wh
Nh <- samplesstratasizes[,1] %>% as.vector
nh <- samplesstratasizes[,2] %>% as.vector
Wh <- Nh/(N <- sum(Nh))
n <- sum(nh)

#pregunta1
  #calculando proporciones por estrato
p1.1 <- novenocomp$Pregunta_1 %>% mean
p2.1 <- decimocomp$Pregunta_1 %>% mean
p3.1 <- oncecomp$Pregunta_1 %>% mean
ph.1 <- c(p1.1, p2.1, p3.1)

#lee por estrato pregunta1
Bstrata1 <- qt(0.975, nh-1)*sqrt((1-nh/Nh)*ph.1*(1-ph.1)/(nh-1)) 
LS1 <- ph.1 + Bstrata1
LI1 <- ph.1 - Bstrata1

#resultados pregunta1
result1 <- estP(nh, ph.1, Nh = Nh, Wh = Wh, aprox = F, conf = 0.95)$info 
result1A <- round(N*result1)  #resultados pregunta1 A

#pregunta2
  #calculando medias y varianzas muestrales
mu1.2 <- novenocomp$Pregunta_2 %>% mean
s21.2 <- novenocomp$Pregunta_2 %>% var
mu2.2 <- decimocomp$Pregunta_2 %>% mean
s22.2 <- decimocomp$Pregunta_2 %>% var
mu3.2 <- oncecomp$Pregunta_2 %>% mean
s23.2 <- oncecomp$Pregunta_2 %>% var

muh.2 <- c(mu1.2, mu2.2, mu3.2)
sh2.2 <- c(s21.2, s22.2, s23.2)

#Lee por estrato pregunta2
Bstrata2 <- qt(0.975, nh-1)*sqrt((1-nh/Nh)*sh2.2/nh) 
LS2 <- muh.2 + Bstrata2
LI2 <- muh.2 - Bstrata2

#resultados pregunta2
result2 <- estMu(nh, muh.2, sh2.2, Nh, Wh, aprox = F, conf = 0.95)$info 

#pregunta3
  #calculando proporciones por estrato
p1.3 <- novenocomp$Pregunta_3 %>% mean
p2.3 <- decimocomp$Pregunta_3 %>% mean
p3.3 <- oncecomp$Pregunta_3 %>% mean
ph.3 <- c(p1.3, p2.3, p3.3)

#lee por estrato pregunta3
Bstrata3 <- qt(0.975, nh-1)*sqrt((1-nh/Nh)*ph.3*(1-ph.3)/(nh-1))
LS3 <- ph.3 + Bstrata3
LI3 <- ph.3 - Bstrata3

result3 <- estP(nh, ph.3, Nh = Nh, Wh = Wh, aprox = F, conf = 0.95)$info #resultados pregunta3
result3A <- N*result3  #resultados pregunta3 A

#pregunta4
  #calculando medias y varianzas muestrales
mu1.4 <- novenocomp$Pregunta_4 %>% mean
s21.4 <- novenocomp$Pregunta_4 %>% var
mu2.4 <- decimocomp$Pregunta_4 %>% mean
s22.4 <- decimocomp$Pregunta_4 %>% var
mu3.4 <- oncecomp$Pregunta_4 %>% mean
s23.4 <- oncecomp$Pregunta_4 %>% var

muh.4 <- c(mu1.4, mu2.4, mu3.4)
sh2.4 <- c(s21.4, s22.4, s23.4)

#Lee por estrato pregunta4
Bstrata4 <- qt(0.975, nh-1)*sqrt((1-nh/Nh)*sh2.4/nh) 
LS4 <- muh.4 + Bstrata4
LI4 <- muh.4 - Bstrata4

#resultados pregunta4
result4 <- estMu(nh, muh.4, sh2.4, Nh, Wh, aprox = F, conf = 0.95)$info 

#pregunta6
  #calculando proporciones por estrato
p1.6 <- novenocomp$Pregunta_6 %>% mean
p2.6 <- decimocomp$Pregunta_6 %>% mean
p3.6 <- oncecomp$Pregunta_6 %>% mean
ph.6 <- c(p1.6, p2.6, p3.6)

#lee por estrato pregunta6
Bstrata6 <- qt(0.975, nh-1)*sqrt((1-nh/Nh)*ph.6*(1-ph.6)/(nh-1))
LS6 <- ph.6 + Bstrata6
LI6 <- ph.6 - Bstrata6

#resultados pregunta6
result6 <- estP(nh, ph.6, Nh = Nh, Wh = Wh, aprox = F, conf = 0.95)$info 
result6A <- (N*result6)  #resultados pregunta6 A

#generando dataframe para reporte de resultados
# dffinal <- data.frame(grupo = rep(c("Noveno", "Décimo", "Undécimo"),5),
#                       est = c(ph.1, muh.2, ph.3, muh.4, ph.6),
#                       B = c(Bstrata1, Bstrata2, Bstrata3, Bstrata4,
#                             Bstrata6),
#                       LI = c(LI1, LI2, LI3, LI4, LI6),
#                       LS = c(LS1, LS2, LS3, LS4, LS6))
# 
# dffinal[16,] <- cbind("Global", result1)
# dffinal[17,] <- cbind("Global", result2)
# dffinal[18,] <- cbind("Global", result3)
# dffinal[19,] <- cbind("Global", result4)
# dffinal[20,] <- cbind("Global", result6)
# 
# dffinal <- dffinal %>%
#   mutate(parametro = c(rep("P_1",3), rep("mu_2",3), rep("P_3",3),
#                            rep("mu_4",3), rep("P_6",3),
#                        "P_1", "mu_2", "P_3", "mu_4", "P_6")) %>%
#   select(grupo, parametro, everything())
# 
# write.csv(dffinal, "ResultsReadyToPlot.csv", row.names = F)
```

Una vez realizadas las estimaciones puntuales para los parámetros se presentan
de la siguiente manera.

\subsubsection{Proporción de estudiantes que se sienten satisfechos con el modelo de alternancia implementado en el colegio}

Para esta variable de interés se obtuvo el siguiente resultado.

```{r preg1res, echo = F}
rownames(result1) <- "Resultados"
result1 %>% round(4) %>%
  kable(row.names = T, booktab = T, longtable = T, 
        col.names = c("Estimación", "B", "Límite inferior",
                      "Límite superior"), align = "c",
        caption = "Proporción de estudiantes satisfechos  con el modelo de alternancia") %>%
  kable_styling(position = "center")
```


\subsubsection{Total de estudiantes que se sienten satisfechos con el modelo de alternancia implementado en el colegio}

Dado que se estimo la proporción de estudiantes que se sienten satisfechos con el 
modelo de alternancia implementado en el colegio, estimar el 
total resulta una tarea sencilla y por esto se presenta.

```{r preg1resA, echo = F}
rownames(result1A) <- "Resultados"
result1A %>% round %>%
  kable(row.names = T, booktab = T, longtable = T, 
        col.names = c("Estimación", "B", "Límite inferior",
                      "Límite superior"), align = "c",
        caption = "Total de estudiantes satisfechos  con el modelo de alternancia") %>%
  kable_styling(position = "center")
```

\subsubsection{Tiempo promedio semanal invertido en estudio de contenido de las asignaturas del colegio}

Para el tiempo promedio semanal que los estudiantes de los grados noveno, décimo
y undécimo dedican a estudiar por fuera de sus clases, se obtuvo el resultado que 
se presenta a continuación.


```{r preg2res, echo = F}
rownames(result2) <- "Resultados"
result2 %>% round(4) %>%
  kable(row.names = T, booktab = T, longtable = T, 
        col.names = c("Estimación", "B", "Límite inferior",
                      "Límite superior"), align = "c",
        caption = "Tiempo promedio semanal de estudio independiente") %>%
  kable_styling(position = "center")
```


\subsubsection{Proporción de estudiantes que realizan alguna actividad extracurricular}

Luego de haber estimado la proporción global de estudiantes pertenecientes
a los tres cursos superiores de la institución se obtuvo el resultado
que se enseña inmediatamente abajo.

```{r preg3res, echo = F}
rownames(result3) <- "Resultados"
result3 %>% round(4) %>%
  kable(row.names = T, booktab = T, longtable = T, 
        col.names = c("Estimación", "B", "Límite inferior",
                      "Límite superior"), align = "c",
        caption = "Propoción de estudiantes que realizan actividades extracurriculares") %>%
  kable_styling(position = "center")
```


\subsubsection{Total de estudiantes que realizan alguna actividad extracurricular}

Ya que resulta de interés no solo hablar en el lenguaje de las proporciones, sino
también en el del total en este caso, se presentan los resultados para el
total asociado a la proporción anteriormente enunciada.

```{r preg3resA, echo = F}
rownames(result3A) <- "Resultados"
result3A %>% round %>%
  kable(row.names = T, booktab = T, longtable = T, 
        col.names = c("Estimación", "B", "Límite inferior",
                      "Límite superior"), align = "c",
        caption = "Total de estudiantes que realizan actividades extracurriculares") %>%
  kable_styling(position = "center")
```

\subsubsection{Tiempo promedio semanal invertido en lectura de material distinto al relacionado con actividades académicas}

Respecto al tiempo promedio semanal que los estudiantes de los grados noveno, 
décimo y undécimo invierten en lecturas extra académica, se obtuvo el resultado 
que se enseña a continuación.

```{r preg4res, echo = F}
rownames(result4) <- "Resultados"
result4 %>% round(4) %>%
  kable(row.names = T, booktab = T, longtable = T, 
        col.names = c("Estimación", "B", "Límite inferior",
                      "Límite superior"), align = "c",
        caption = "Promedio semanal de lectura independiente") %>%
  kable_styling(position = "center")
```

\subsubsection{Proporción de estudiantes que consideran útil el modelo de educación virtual en su proceso de aprendizaje}

Finalmente, para la proporción de aquellos alumnos que consideran útil
el modelo virtual en su proceso de aprendizaje se cuenta con el siguiente
resultado para las estimaciones.

```{r preg6res, echo = F}
rownames(result6) <- "Resultados"
result6 %>% round(4) %>%
  kable(row.names = T, booktab = T, longtable = T, 
        col.names = c("Estimación", "B", "Límite inferior",
                      "Límite superior"), align = "c",
        caption = "Propoción de estudiantes que consideran útil el modelo de alternancia") %>%
  kable_styling(position = "center")
```


\subsubsection{Total de estudiantes que consideran útil el modelo de educación virtual en su proceso de aprendizaje}

Como se ha venido haciendo anteriormente, se presenta el resultado
del total asociado a la proporción anterior.

```{r preg6resA, echo = F}
rownames(result6A) <- "Resultados"
result6A %>% round %>%
  kable(row.names = T, booktab = T, longtable = T, 
        col.names = c("Estimación", "B", "Límite inferior",
                      "Límite superior"), align = "c",
        caption = "Total de estudiantes que consideran útil el modelo de alternancia") %>%
  kable_styling(position = "center")
```

\section{Presentación de resultados} #Santiago

```{r dfresults, echo = F}
#data frame listo para hacer el plot
results <- read.csv("ResultsReadyToPlot.csv", header = T)
```

\section{Conclusiones y recomendaciones} #Todos cuando el resto esté listo

\section{Anexos}

En esta sección se presenta la tabla con los resultados de las estimaciones
puntuales sin redondear, además, se presenta una lista con los números 
correspondientes de las unidades muestrales seleccionadas a través de la 
generación de números aleatorios.

```{r tablanotround, echo = F}
param <- c("$P_{1}^{(1)}$", "$P_{1}^{(2)}$", "$P_{1}^{(3)}$",
           "$\\mu_{2}^{(1)}$",  "$\\mu_{2}^{(3)}$",  "$\\mu_{2}^{(3)}$",
           "$P_{3}^{(1)}$", "$P_{3}^{(2)}$", "$P_{3}^{(3)}$",
           "$\\mu_{4}^{(1)}$",  "$\\mu_{4}^{(3)}$",  "$\\mu_{4}^{(3)}$",
           "$P_{6}^{(1)}$", "$P_{6}^{(2)}$", "$P_{6}^{(3)}$",
           "$P_1$", "$\\mu_2$", "$P_3$", "$\\mu_4$","$P_6$"
           )
results %>% 
  mutate(parametro = param) %>%
  kable(booktab = T, col.names = c("Grupo", "Parámetro",
                                   "Estimación", "B", "Límite inferior",
                                   "Límite superior"),
        align = "c", longtable = T, escape = F,
        caption = "Estimaciones sin redondear") %>%
  kable_styling(position = "center")
```

```{r novdecyonce, echo=F}
set.seed(123)
undecimo <- sample(1:Nh[3], nh[3])
set.seed(471)
decimo <- sample(1:Nh[2], nh[2])
set.seed(621)
noveno <- sample(1:Nh[1], nh[1])
dfnovdeconc <-data.frame(Noveno = c(noveno, rep("", 4)),
                          Decimo = decimo,
                          Once = c(undecimo, rep("", 5)))
kable(dfnovdeconc, col.names = c("Noveno", "Décimo", "Undécimo"), align = "c",
      booktab = T, longtable = T,
      caption = "Número de unidades elementales seleccionadas en la
      muestra.")
```

